【裁判字號】    98,簡上,497
【裁判日期】    981230
【裁判案由】    詐欺
【裁判全文】
臺灣桃園地方法院刑事判決             98年度簡上字第497號
上  訴  人
即  被  告  甲○○
選任辯護人  戴文進律師
上列上訴人即被告因詐欺案件，不服本院98年度壢簡字第1006號
，中華民國98年4 月22日第一審刑事簡易判決（聲請簡易判決處
刑案號：98年度偵字第2290號、3397號）提起上訴，及移送併辦
（臺灣桃園地方法院檢察署98年度偵字第9576號，臺灣臺中地方
法院檢察署98年度偵字第9304號），本院管轄之第二審地方法院
合議庭判決如下：
    主  文
原判決撤銷。
甲○○幫助意圖為自己不法之所有，以詐術使人將本人之物交付
，處有期徒刑肆月，如易科罰金，以新臺幣壹仟元折算壹日。緩
刑貳年，並應於本判決確定日起壹年內，分別賠償被害人乙○、
丁○○各新臺幣壹萬元、貳萬玖仟玖佰捌拾參元，緩刑期間付保
護管束。
    事  實
一、甲○○雖可預見將自己之金融帳戶提供他人使用，可能幫助
    他人從事財產犯罪，仍基於縱有人以其金融帳戶實施詐欺犯
    罪，亦不違背其本意之幫助故意，於民國97年10月初某日，
    在桃園縣中壢火車站前，將所有之合作金庫商業銀行楊梅分
    行（下稱合作金庫）帳號0000000000000 號以及渣打國際商
    業銀行埔心分行（下稱渣打銀行）帳號0000000000000000號
    帳戶之金融卡及密碼，交付真實姓名年籍不詳自稱「陳先生
    」之成年人使用。嗣該「陳先生」所屬詐騙集團成員意圖為
    自己不法之所有，先後撥打電話予丙○○、乙○、丁○○，
    誆稱不實之事由而施用詐術，致使丙○○、乙○、丁○○均
    不疑有他而陷於錯誤，乃分別依電話指示匯款至甲○○所有
    上開合作金庫、渣打銀行帳戶內，上開詐騙集團詐欺取財行
    為之被害人、詳細時間、地點、手段及匯款情形均詳如附表
    所示，詐得之款項旋由該詐欺集團成員提領一空。嗣因丙○○、乙○、丁○○察覺有異，始知受騙，乃報警處理，經警
    循線查知上情。
二、案經臺中縣政府警察局豐原分局報告臺灣桃園地方法院檢察
    署檢察官偵查後聲請簡易判決處刑暨臺灣臺中地方法院檢察
    署、臺灣桃園地方法院檢察署移送併案審理。
    理  由
一、證人丙○○、乙○、丁○○於警詢中之證述，雖屬傳聞證據
    ，惟本院審理時提示上開證人之警詢筆錄徵詢被告及辯護人
    之意見，被告及辯護人陳明沒有意見，且未於言詞辯論終結
    前聲明異議，本院審酌上開筆錄作成時，較無人情施壓或干
    擾，亦無不當取供之情形，認為以之作為本案之證據亦屬適
    當，是上開警詢之證述，依刑事訴訟法第159 條之5 第2 項
    規定，有證據能力。
二、前揭事實，業據被告於本院審理中坦承不諱（見本院卷第57
    頁），復經證人丙○○、乙○、丁○○分別於警詢證述其等
    遭詐騙之情節歷歷（詳如附表所示卷頁），並有被告申設之
    渣打國際商業銀行開戶資料及交易明細（見98偵字第2290號
    卷第18至21頁）、合作金庫商業銀行楊梅分行開戶資料、往
    來明細表（見98偵字第3397號卷第46至47頁），且附表編號
    1 部分，尚有渣打銀行自動櫃員機交易明細表1 張、台新銀
    行自動櫃員機交易明細表2 張、內政部警政署反詐騙案件紀
    錄表、臺南市警察局第五分局立人派出所受理刑事案件報案
    三聯單、受理詐騙帳戶通報警示簡便格式表、受理各類案件
    紀錄表在卷可佐（見98偵字第3397號卷第69至76頁）；附表
    編號2 部分，有渣打銀行自動櫃員機交易明細表1 張（見98
    偵字第2290號卷第16頁）；附表編號3 部分，有渣打銀行交
    易明細表（見臺中縣警察局豐原分局刑案偵查卷第8 頁）可
    佐，被告自白核與事實相符，足堪採信。又按金融存款帳戶
    ，事關存戶個人財產權益之保障，與存戶之金融卡結合，其
    專屬性、私密性更形提高，除非本人或與本人具密切之關係
    者，難認有何理由可自由流通使用該金融卡、密碼，一般人
    亦均有應妥為保管，以防止被他人冒用之認識，縱有特殊情
    況偶有將之交付他人之需，亦必深入瞭解其用途後再行提供
    以使用，恆係吾人日常生活經驗與事理；且金融帳戶為個人
    理財之工具，申請開設金融帳戶並無任何特殊之限制，一般
    民眾皆可以存入最低開戶金額之方式申請開戶，一個人可以
    在不同之金融機構申請多數之存款帳戶使用，並無何困難，
    此乃眾所周知之事實，則依一般人之社會生活經驗，苟見非
    親非故之人不以自己名義申請開戶，竟以各種名目向他人蒐
    集金融機構帳戶供己使用，衡情當知悉蒐集金融帳戶者，係
    將所蒐集之帳戶用於從事財產犯罪。況觀諸現今社會上，犯
    罪集團蒐購人頭帳戶，持以作為詐欺取財之事，常有所聞，
    被告將上開合作金庫、渣打銀行2 個帳戶之金融卡及密碼，
    交付真實姓名年籍不詳之人使用，自可預見該收集帳戶之人
    可能將之用來從事詐欺取財等財產犯罪，作為詐欺取財之人
    頭帳戶，以收取被害人匯入之款項，惟其竟仍將其帳戶金融
    卡、密碼交付該來路不明之人，其顯具有縱有人以其金融帳
    戶實施詐欺取財等財產犯罪亦不違背其本意之幫助意思甚明
    。綜上，本件事證明確，被告犯行洵堪認定。
三、核被告所為，係犯刑法第30條第1 項前段、第339 條第1 項
    之幫助詐欺取財罪。又被告係基於幫助他人犯罪之意思而參
    與犯罪構成要件以外之行為，為詐欺取財罪之幫助犯，爰依
    刑法第30條第2 項之規定，按正犯之刑減輕之。被告一次交
    付其所有之合作金庫、渣打銀行2 個帳戶，其係基於同一幫
    助犯意，交付上開2 個帳戶之金融卡及密碼，其幫助行為僅
    1 個，祇成立1 個幫助詐欺取財罪。又正犯施用詐術詐欺使
    被害人丙○○分3 次接續交付財物，祇成立1 詐欺取財罪。
    被告以1 幫助詐欺行為，幫助正犯詐騙被害人丙○○、乙○
    、丁○○財物，侵害3 人財產法益，為1 行為觸犯3 罪名之
    想像競合犯，應依刑法第55條規定從一重處斷。附表編號3
    所示移送併辦部分，與聲請簡易判決處刑部分具有想像競合
    之裁判上一罪關係，為聲請簡易判決處刑之效力所及，基於
    審判不可分原則，本院自應併予審理，附此敘明。
四、原審以被告罪證明確，予以論罪科刑，固非無見，惟原審未
    及審酌與本案有裁判上一罪關係之併案事實（即附表編號3
    部分），容有未洽。原判決既有上開可議之處，即屬無可維
    持，應由本院予以撤銷改判。爰審酌被告將金融帳戶任意交
    付予他人，使犯罪集團用以詐騙財物，助長他人犯罪之風氣
    ，並使不法分子易於逃避查緝，嚴重破壞社會治安，原不宜
    寬縱，惟念其犯後坦承犯行，態度尚可，並兼衡其素行、犯
    罪之手段、生活狀況、智識程度等一切情狀，量處如主文第
    2 項所示之刑，並諭知易科罰金之折算標準。末查被告前未
    曾因故意犯罪受有期徒刑以上刑之宣告，此有臺灣高等法院
    被告前案紀錄表1 份在卷可按，其因一時失慮，致罹刑章，
    於本院審理中悔意甚殷，並已賠償被害人丙○○之損害（見
    本院卷附之調解筆錄、訊問筆錄、匯款證明、電話紀錄查詢
    表，其餘被害人經本院依法傳喚因均未到庭，致無法洽談和
    解賠償事宜），被告經此次偵審程序及刑之宣告後，當能知
    所警惕，信無再犯之虞，本院因認前開宣告之刑，以暫不執
    行為適當，爰依刑法第74條第1 項第1 款、第2 項第3 款規
    定，併予宣告緩刑2 年，且為彌補其餘被害人乙○、丁○○
    2 人之損害，命被告於本判決確定後1 年內，應向乙○、丁○○分別支付新臺幣10,000元、29,983元。再被告正值青年
    ，依其所犯情節，對法規範顯然欠缺正確認識，於緩刑期內
    確有付保護管束予以追蹤觀護之必要，俾由觀護人予以適當
    之督促，以發揮附條件緩刑制度之立意，以觀後效。
五、被告提供前揭2 個金融帳戶之金融卡，既已交付詐欺集團使
    用，已非屬被告所有，且未扣案，參酌被告之前揭2 個帳戶
    業經金融機關列管，各該帳戶之金融卡非但已無用處，又乏
    確據證明仍存在，爰不另為沒收之諭知，併予敘明。
據上論斷，應依刑事訴訟法第455 條之1 第1 項、第3 項、第36
9 條第1 項前段、第364 條、第299 條第1 項前段，刑法第30條
第1 項前段、第2 項、第339 條第1 項、第55條、第41條第1 項
前段、第74條第1 項第1 款、第2 項第3 款、第93條第1 項後段
，刑法施行法第1 條之1 第1 項、第2 項前段，判決如主文。
本案經檢察官施昱廷到庭執行職務。
中    華    民    國    98    年    12    月    30    日
                  刑事第一庭  審判長法  官  曾家貽
                                    法  官  俞力華
                                    法  官  張瓊華
以上正本證明與原本無異。
不得上訴。
                                    書記官  李宜娟
中    華    民    國    98    年    12    月    30    日
附表：
 ┌──┬───┬───────┬───────────┬─────────────┐
 │編號│被害人│遭詐騙時、地  │詐騙手段              │匯款時、地、金額（單位：新│
 │    │      │              │                      │台幣）、匯入之帳戶        │
 ├──┼───┼───────┼───────────┼─────────────┤
 │  1 │丙○○│97年10月8 日晚│以電話聯絡自稱為東森購│(1)97年10月8 日21時50分許，│
 │    │      │間某時，在台南│物經理，佯稱：先前在東│  至自動櫃員機匯款120,00 0│
 │    │      │市○區○○○路│森購物網站因行政人員疏│  元至被告之渣打商銀埔心分│
 │    │      │370 巷18號7 樓│失以分期付款方式計算，│  行帳號0000000000000000  │
 │    │      │之5 住處（見98│須按電話指示操作自動櫃│  號帳戶內。              │
 │    │      │偵字第2290號卷│員機取消分期付款，致使│(2)97年10月9 日0 時3 分、5 │
 │    │      │第7 至9 頁）  │丙○○陷於錯誤而操作自│  分許，先後至自動櫃員機匯│
 │    │      │              │動櫃員機，接續匯款120,│  款29,989元、16,241元至被│
 │    │      │              │000 元、29,989元、16,2│  告之合作金庫楊梅分行帳號│
 │    │      │              │41元至甲○○之帳戶內。│  0000000000000 號帳戶內。│
 ├──┼───┼───────┼───────────┼─────────────┤
 │ 2  │乙○  │97年10月8 日晚│以電話聯絡自稱為興奇科│97年10月8 日23時50分許，至│
 │    │      │間10時許，在不│技客戶語音服務專線人員│自動櫃員機匯款10,000元至被│
 │    │      │詳地點（見98偵│，佯稱：先前在奇摩網站│告之渣打商銀埔心分行帳號  │
 │    │      │字第2290號卷第│因付款方式錯誤而設定成│0000000000000000號帳戶內。│
 │    │      │13至15頁）    │分期付款，須按指示操作│                          │
 │    │      │              │自動櫃員機取消分期付款│                          │
 │    │      │              │，以免額外扣款，致使黃│                          │
 │    │      │              │婷陷於錯誤而操作自動櫃│                          │
 │    │      │              │員機，匯款10,000元至陳│                          │
 │    │      │              │宥任之帳戶內。        │                          │
 ├──┼───┼───────┼───────────┼─────────────┤
 │ 3  │丁○○│97年10月8 日21│以電話聯絡自稱為東森購│97年10月9 日0 時48分許，至│
 │    │      │時30分許，在臺│物員工，佯稱：先前在東│自動櫃員機匯款29,983元至被│
 │    │      │南市○區○○路│森購物網站因員工操作錯│告之合作金庫楊梅分行帳號  │
 │    │      │90號住處（見中│誤，設定為分期付款，須│0000000000000 號帳戶內。  │
 │    │      │縣豐警偵字第09│按指示操作自動櫃員機取│                          │
 │    │      │00000000號卷第│消分期付款以中止扣款，│                          │
 │    │      │5 至7 頁）    │致使丁○○陷於錯誤而操│                          │
 │    │      │              │作自動櫃員機，匯款29,9│                          │
 │    │      │              │83元至甲○○之帳戶內。│                          │
 └──┴───┴───────┴───────────┴─────────────┘
附錄本案論罪科刑法條：
中華民國刑法第339 條第1項（普通詐欺罪）
意圖為自己或第三人不法之所有，以詐術使人將本人或第三人之
物交付者，處5 年以下有期徒刑、拘役或科或併科1 千元以下罰
金。

司法院資訊處製作；財團法人民間司法改革基金會備份。
